【裁判字號】    99,事聲,6
【裁判日期】    990309
【裁判案由】    聲明異議
【裁判全文】
臺灣基隆地方法院民事裁定               99年度事聲字第6號
異  議  人  華南商業銀行股份有限公司
法定代理人  甲○○
代  理  人  乙○○
相  對  人  丙○○
上列當事人間返還消費借貸款之執行事件，異議人對於本院民事
執行處司法事務官於中華民國98年12月3 日所為97年度執字第
15720 號駁回異議人強制執行聲請之裁定提出異議，本院裁定如
下：
    主  文
異議駁回。
    理  由
一、按當事人對於司法事務官處理事件所為之終局處分，得於處
    分送達後10日之不變期間內，以書狀向司法事務官提出異議
    ；司法事務官認前項異議有理由時，應另為適當之處分，認
    異議為無理由者，應送請法院裁定之；法院認異議為有理由
    時，應為適當之裁定，認異議為無理由者，應以裁定駁回之
    ，民事訴訟法第240 條之4 第1 、2 、3 項分別定有明文。
    本件異議人因返還消費借貸款之強制執行案件，經本院民事
    執行處司法事務官認異議人所執執行名義尚未確定，於民國
    98年12月3 日以97年度執字第15720 號民事裁定駁回異議人
    強制執行之聲請，該裁定於98年12月30日送達異議人，異議
    人不服，於99年1 月6 日提出異議，未逾法定期間，復經本
    院司法事務官認異議為無理由而送本院裁定，與前開規定相
    符，核先敘明。
二、異議意旨略以：異議人係執臺灣士林地方法院89年執字第
    14711 號債權憑證，聲請對相對人強制執行，其原執行名義
    為臺灣板橋地方法院79年訴字第1897號判決，該判決業經臺
    灣板橋地方法院核發確定證明書在案，雖該案經臺灣高等法
    院以98年度上字第629 號判決予以廢棄，並由異議人聲請上
    訴中，然該判決確定證明書未經撤銷，是異議人執該判決確
    定證明書為執行名義，亦為合法。依民事訴訟法第355 條第
    1 項之規定及最高法院26年度上字第461 號判例，法院書記
    官依法定程式所作筆錄，除有反證，足以證明其記載為失實
    外，就其所記事項有完全證明力，前開判決確定證明書既無
    任何反證足以證明其上記載為失實，則其上之記載自有完全
    證明力；另依民事訴訟事件應行注意事項第146 項規定，法
    院核發確定證明書，乃因查明判決已合法送達當事人，於上
    訴不變期間內未經上訴，始付與當事人，前開79年度訴字第
    1897號判決確定證明書既未撤銷，而其內容記載該判決業經
    確定，因其內容推定為真正，故該判決業已確定。原裁定以
    前開79年度訴字第1897號判決尚未確定為由，駁回異議人對
    相對人所為強制執行之聲請，自有違誤，為此請求廢棄原裁
    定等情。
三、按債權人聲請強制執行，應提出各該執行名義相關之證明文
    件，此乃開始強制執行程序所須具備之要件，執行法院於形
    式審查執行名義相關證明文件齊備後，始得開始強制執行，
    為強制執行法第6 條第1 項規定之立法本旨。又債權人聲請
    不合程式或有其他欠缺而可以補正者，依強制執行法第30條
    之1 準用民事訴訟法第249 條第1 項第6 款規定，執行法院
    應定相當期間命其補正，逾期仍不補正者，應以裁定駁回其
    強制執行之聲請。次按強制執行應依執行名義為之，執行法
    院對於執行名義是否有效成立，自應加以審查，未確定之支
    付命令，不備執行名義之要件，其執行名義尚未成立，執行
    法院不得據以強制執行，法院誤認未確定之裁判為確定，而
    依聲請付與確定證明書者，不生該裁判已確定之效力，執行
    法院就該裁判已否確定，仍得予以審查，不受該確定證明書
    之拘束（最高法院81年台抗字第114 號判例參照）。
四、經查：
（一）異議人對相對人為本件強制執行之聲請時，所執執行名義
      為臺灣士林地方法院89年執字第14711 號債權憑證，其原
      執行名義為臺灣板橋地方法院79年訴字第1897號民事判決
      ，此有本院97年度執字第15720 號執行卷附民事強制執行
      聲請狀及所附臺灣士林地方法院89年度執字第14711 號債
      權憑證可參。異議人雖稱該判決業經臺灣板橋地方法院核
      發民事判決確定證明書，足認該判決為確定之終局判決，
      為合法執行名義等情，然該案經臺灣板橋地方法院於80年
      1 月19日核發確定證明書後，業據相對人以其於該案訴訟
      程序中未經合法通知，原審法院逕依異議人之聲請，准由
      異議人一造辯論而為判決，訴訟程序有重大瑕疵等情提起
      上訴，復由臺灣高等法院於98年10月28日以98年度上字第
      629 號判決廢棄臺灣板橋地方法院79年度訴字第1897號判
      決命相對人為連帶給付部分及該部分假執行之宣告，暨命
      相對人連帶負擔訴訟費用之裁判，並就廢棄部分，發回臺
      灣板橋地方法院，此有臺灣高等法院98年度上字第629 號
      判決在卷可稽，是認臺灣板橋地方法院79年度訴字第1897
      號判決經臺灣高等法院以上開判決廢棄部分，尚未判決確
      定。至於法院核發之判決確定證明書，僅屬將該案是否確
      定之事實通知當事人之文書，無法院裁定之性質，參酌上
      開判例意旨，裁判是否確定，非以法院是否核發判決確定
      證明書為認定依據，因此，臺灣板橋地方法院雖曾就前開
      79年度訴字第1897號案件核發民事判決確定證明書，然該
      案關於相對人部分，既經臺灣高等法院以上開判決廢棄，
      則就此部分而言，臺灣板橋地方法院79年度訴字第1897號
      判決尚未確定，異議人主張該案既經核發確定證明書，且
      該確定證明書未經撤銷，足認該案業已判決確定等情，即
      非可採；復因臺灣板橋地方法院79年度訴字第1897號判決
      關於相對人部分，未經判決確定，則異議人主張該判決為
      確定終局判決，並以此為執行名義，聲請對相對人強制執
      行，自屬違誤。
（二）另異議人未就臺灣板橋地方法院79年度訴字第1897號案件
      供擔保聲請假執行，且本院民事執行處司法事務官以98年
      11月13日基院慧97執讓字第15720 號通知，命異議人於該
      通知送達翌日起5 日內，補正其他對相對人合法有效之執
      行名義，逾期即駁回本案強制執行之聲請後，異議人未依
      限補正等情，有前開執行卷附異議人98年6 月30日民事陳
      報狀、本院民事執行處通知及強制執行進行單附卷可參，
      堪認異議人未就相對人部分，提出合法執行名義，則異議
      人對相對人聲請強制執行，自屬與法不合，本院司法事務
      官以此駁回其強制執行之聲請，並無違誤。從而，本件異
      議為無理由，應予駁回。
五、依民事訴訟法第240 條之4 第3 項後段，裁定如主文。
中    華    民    國    99    年    3     月    9     日
                  民事庭法  官  邰婉玲
以上正本係照原本作成。
如對本裁定抗告，應於本裁定送達後10日內，向本院提出抗告狀
，並繳納抗告費新台幣1,000 元。
中    華    民    國    99    年    3     月    9     日
                        書記官  王毓嫻

司法院資訊處製作；財團法人民間司法改革基金會備份。
